臺灣高等法院高雄分院刑事判決　　 94年度上更(一)字第172號
　　上　訴　人
　　即　被　告　甲○○
　　選任辯護人　李慶榮　律師
　　　　　　　　孫守濂　律師
上列上訴人因違反毒品危害防制條例案件，不服臺灣高雄地方法
院90年度訴字第1552號中華民國91年2 月15日第一審判決（起訴
案號：臺灣高雄地方法院檢察署90年度偵字第9127號），提起上
訴，判決後，經最高法院發回更審，本院判決如下：
    主  文
原判決撤銷。
甲○○販賣第二級毒品，累犯，處有期徒刑柒年拾月，禠奪公權
肆年。扣案之安非他命淨重玖拾點玖貳公克，沒收銷燬之；空
夾鏈袋壹包、電子秤壹台，均沒收。
    事  實
一、甲○○前曾於82年間因肅清煙毒條例案件，經法院判處有期
    徒刑3 年10月，於84年1 月24日入監執行，指揮書執行完畢
    日期為87年11月22日，然於85年12月20日縮短刑期假釋出獄
    ，殘刑2 年2 月19日甫於90年2 月20日執行完畢，猶不知悔
    改，竟意圖販賣第二級毒品甲基安非他命謀取暴利之犯意，
    於90年4 月20日，在高雄市○鎮區○○路旁某加油站，以新
    臺幣46,000元之價格，向年約40餘歲綽號「阿福」購買第二
    級毒品甲基安非他命1 包，購入後，將之分裝成大包裝及小
    包裝，並將上開毒品甲基安非他命分裝後藏置於高雄市苓雅
    區○○○路483 號6 樓之4 住所房間之牆壁吊飾內，欲俟機
    出售與不特定人。嗣經臺南縣警察局少年警察隊據報於90年
    5 月10日中午12時許，聲請搜索甲○○上開住所，而在上開
    住所房間之牆壁吊飾內扣得其所有之甲基安非他命2 大包、
    6 小包（驗前淨重94.17 公克，驗後淨重93.92 公克）及供
    販賣毒品所用之電子秤1 只、空夾鏈袋1 包。
二、案經臺南縣政府警察局移送臺灣高雄地方法院檢察署檢察官
    偵查起訴。
      理  由
甲、程序方面：
一、按被告以外之人（包括證人、鑑定人、告訴人、被害人及共
    同被告等）於審判外之陳述雖不符刑事訴訟法第159 條之1
    至之4 等4 條之規定，而經當事人於審判程序同意作為證據
    ，法院審酌該言詞陳述或書面陳述作成時之情況，認為適當
    者，亦得為證據；當事人、代理人或辯護人於法院調查證據
    時，知有刑事訴訟法第159 條第1 項不得為證據之情形，而
    未於言詞辯論終結前聲明異議者，視為有前項之同意，同法
    第159 條之5 定有明文。立法意旨在於傳聞證據未經當事人
    之反對詰問予以核實，原則上先予排除。惟若當事人已放棄
    反對詰問權，於審判程序中表明同意該等傳聞證據可作為證
    據；或於言詞辯論終結前未聲明異議，基於尊重當事人對傳
    聞證據之處分權，及證據資料愈豐富，愈有助於真實發見之
    理念，且強化言詞辯論主義，使訴訟程序得以順暢進行，上
    開傳聞證據亦均具有證據能力。本件證人陳惠琪固曾於警詢
    中為陳述，其性質雖屬傳聞證據，惟其未再於法院審理中為
    陳述，且查無符合同法第159 條之1 至之4 等前4 條之情形
    ，其所為之上開警詢筆錄內容，業經當事人於本院審理時予
    以提示並告以要旨，且各經檢察官、辯護人及被告等人表示
    意見，當事人或辯護人已知上述筆錄乃傳聞證據，且均未於
    言詞辯論終結前對該筆錄內容異議，依上開規定，是其於警
    詢中之證言應具有證據能力，本院審酌上開筆錄作成時，較
    無人情施壓或干擾，亦無不當取供之情形，認為以之作為本
    案之證據亦屬適當，是其於警詢中之證言自具有證據能力。
二、卷附之內政部警政署刑事警察局90年6 月5 日刑鑑字第6954
    9 號鑑驗通知書，係被告以外之人於審判外之書面陳述，依
    刑事訴訟法第159 條第1 項之規定，屬於傳聞證據，惟於立
    法理由明確說明，該條所謂「除法律有規定者」外，尚包括
    同法第159 條之1 至159 條之5 及第206 條等規定。本件鑑
    定係經審判長、受命法官或檢察官選定或囑託機關、團體所
    為之鑑定，所鑑定之結果，鑑定人依刑事訴訟法第206 條所
    出具之鑑定報告，係刑事訴訟法第159 條第1 項所指例外規
    定，有證據能力，被告及辯護人對於該鑑定報告既不爭執其
    證據能力，則依據刑事訴訟法第159 條之5 第2 項規定，自
    得為證據。
乙、實體方面：
一、訊據上訴人即被告甲○○固坦承於上揭時地，為警查獲第二
    級毒品甲基安非他命2 大包、6 小包、電子秤及空夾鏈袋等
    情不諱，惟矢口否認係為販賣而持有，辯稱：扣案之甲基安
    非他命係買來給自己、妻陳惠琪及兒子施用，空夾鏈袋是以
    前留下之購物袋，電子秤係以前向他人買海洛因時發現數量
    不足，用來確定購買之數量，均不是為販賣毒品之用等語。
二、經查：
（一）被告甲○○住所房間為警持搜索票扣得之白色晶體，經鑑
      驗確為第二級毒品甲基安非他命，且驗前淨重高達為94.1
      7 公克，驗後淨重為93.92 公克一節，此有內政部警政署
      刑事警察局90年6 月5 日刑鑑字第69549 號鑑驗通知書1
      紙在卷可憑（見原審卷第58頁）。此外，尚於該處查獲可
      秤微量物品之電子秤1 只，及其內有大小不一之空夾鏈袋
      數10只之夾鏈袋1 包一節，亦有搜索扣押證明筆錄、現場
      照片14幀附於警卷足稽。
（二）扣案之甲基安非他命顯已超過一般正常施用量，蓋甲基安
      非他命之每日正常使用劑量為2.5 毫克至25毫克之間，久
      用成癮而對藥物產生耐藥性者，可增至10倍以上（即25毫
      克至250 毫克之間），且單日最低致死量為1 公克，久用
      成癮者對該藥物產生耐藥性，其程度因個人體質、使用頻
      率與接觸時之長短而異，可使其致死量增至數倍或10倍以
      上（參見行政院衛生署管制藥品管理局89年2 月9 日管檢
      字第82753 號函、2 月22日管檢字第83250 號函及90年3
      月8 日管檢字第92353 號函，本院上訴卷第95頁至第99頁
      ），若依此劑量標準計算，1 公克（g）＝1000 毫克（mg
      ），本件查獲之甲基安非他命有94.17 公克（g），1人每
      日使用之劑量可增至250 毫克（mg）即0.25公克（g），
      可供1 人至少施用377 日左右（計算式：94.17g÷0.25g=
      377）， 若被告與妻及兒子3 人同時使用，亦可施用
      125 天（377 ÷3=125）， 已遠超過一般毒品施用者所持
      有之數量（非致死之劑量）。再佐以同時查扣之上開電子
      秤及大小不一之空夾鏈袋數10只，均係可供分裝微量甲基
      安非他命販賣之用，並非已成癮之被告與其妻小單純施用
      甲基安非他命所須之物品。
（三）被告本身及其妻陳惠琪、兒子乙○○於90年間雖均有施用
      毒品之犯行，且曾經法院裁定送觀察勒戒、戒治，此有本
      院所調取之其等3 人台灣高等法院被告前案紀錄表及卷宗
      資料在卷可憑，然此僅能證明扣案之毒品有可能供其3 人
      施用，但被告於原審法院審理時自承，被逮捕前就未再開
      堆土機，後來入獄執行殘刑，其妻在通緝中，沒有工作，
      房子貸款繳不出來被拍賣等語（見原審卷第19頁背面），
      又被告及證人即被告之岳母葉美麗、配偶陳惠琪，就被告
      擔任何公司堆土機司機、收入如何？均無法回答，及購買
      毒品款項究係被告或陳惠琪支出，亦互有矛盾不一致之情
      形，此有其等筆錄在卷為憑（見原審卷第18頁反面至第20
      頁、第48頁至第49頁、第71頁、第75頁）。亦即被告及其
      配偶陳惠琪實無資力，可1 次購買大量之毒品供自己施用
      。至於其後於本院審理時改稱：「我執行完畢之後，太太
      在舞廳上班，我太太有收入，我經濟不困難，且查扣之毒
      品我是自己、太太、兒子要吸用的，電子秤是秤好了之後
      ，我兒子自己拿回去吸用。」等語（見本院卷第148 頁）
      ，被告先後所辯相互矛盾。果如被告嗣後於本院所辯，其
      妻在舞廳上班，收入很好，為何房子貸款繳不出來而被拍
      賣？可見被告嗣後於本院所辯，顯不足採。況且被告對扣
      案物品之用途，先後辯解不一，其先於警訊時辯稱：扣案
      之安非他命係買來給妻陳惠琪施用，避免妻常離家，電子
      秤係為控制其施用數量，夾鏈袋係分裝1 天1 包等語，嗣
      辯稱：妻因案被通緝，不便出門購買毒品，始代其買回，
      她如要吸食就可拿，她皮包內、香煙之毒品是她自己藏放
      等語（見偵查卷第23頁反面）；後又辯稱：量大購買較便
      宜，我與妻天天一起吸用，約可用1 週左右，秤是買毒品
      時所送，給我秤重用來自己吸食等語（見偵卷第30頁反面
      ）；我夫妻、子、媳均有施用毒品，買秤係為避免吃虧等
      語（見原審卷第49頁）。但被告於警訊時及偵查中初訊時
      均否認有施用第二級毒品甲基安非他命之犯行（見警訊卷
      第2 頁背面、偵查卷第23頁背面），被告之妻陳惠琪於警
      訊時亦證稱：甲○○沒有施用也沒有販賣，毒品是甲○○
      向他1 名叫「阿福」的朋友買來給我施用的等語（見警訊
      卷第5 頁），且被告於警訊中供稱：扣案之海洛因1 小包
      （含袋重0.88公克）及安非他命4 小包（含袋重11.6公克
      ）是陳惠琪的等語（見警訊卷第2 頁），證人陳惠琪於警
      訊時亦證稱：扣案之海洛因1 小包（含袋重0.88公克）及
      安非他命4 小包（含袋重11.6公克）是我所有等語（見警
      訊卷第5 頁），被告之妻陳惠琪亦於原審時證稱：安非他
      命大部分是我買來的，磅秤、夾鏈袋賣主給的，分裝用。
      家裡的安非他命、海洛因均為我藏置的」等語（見原審卷
      第74頁至第76頁），且依現場照片所示，被告係將扣案甲
      基安非他命2 大包、6 小包分別藏置於住處房內之牆壁吊
      飾內，隨手可以取得，乃無從控制其配偶之施用量。況其
      配偶陳惠琪經警查獲時，尚自其皮包內扣得甲基安非他命
      4 小包（毛重11.6公克），扣得藏置香煙內海洛因1 小包
      （毛重0.88公克）等情，亦有搜索扣押筆錄附於警卷足憑
      ，並據陳惠琪於警訊中供述明確（見警卷第5 頁），足徵
      被告之妻自己即可購得第一級或第二級毒品，無須被告為
      其購買甚明，何況自被告之妻陳惠琪皮包內皮包內搜得海
      洛因，被告對於其妻有施用第一級毒品之事，竟毫無所悉
      ，足認被告所持有之前開甲基安非他命、電子秤、夾鏈袋
      ，並非如其所供陳之控制其妻施用量，或自己施用之用途
      而已，應係除部分自行或供家人共同施用外，其餘部分則
      伺機販賣，否則無經濟來源可供買受毒品施用，是以，被
      告甲○○顯係為部分自行施用及部分販賣牟利之意圖，而
      購入鉅量之甲基安非他命無訛。
（四）再者被告與證人葉美麗雖陳稱：被告係遭陳惠琪之屏東友
      人挾怨報復，始密報被告販賣毒品等語，惟訊之證人陳惠
      琪則否認有此事（見原審卷第75頁）。衡以證人陳惠琪與
      被告係夫妻關係，與證人葉美麗係母女關係，證人陳惠琪
      於原審法院審理時猶言多迴護被告，果被告有遭人挾怨報
      復之事，當無不知之理，足認被告前開所辯，無足採取。
      況且代號0504、0505之證人僅結證稱，曾在被告住處，見
      被告持有大量之安非他命在分裝，及曾見有人要找被告買
      毒品等語（見原審卷第102 頁至第104 頁），警方亦僅因
      而聲請搜索票至被告住處查獲第二級毒品、電子秤及空夾
      鏈袋，惟未查獲被告交易毒品情事，亦有臺南縣警察局南
      縣警少字第24077 號搜索票聲請書及所附資料（見90年度
      聲字第2296號其他卷宗）、90年5 月10日南縣警少字第24
      079 號刑事案件移送書（見偵查卷第2 頁）在卷足佐。是
      以，本院前審之選任辯護人質疑代號0504、0505二證人檢
      舉之目的、警方開始偵查之原因，並請求詰問該2 證人云
      云，因渠等所證述者僅令警方查獲扣案物品，且該等證物
      又為被告自承為其所持有，乃無再次訊問該2 證人之必要
      ，併此敘明。
（五）綜上所述，被告購買遠超過一般施用毒品者所需數量之甲
      基安非他命，及持有其所有供販賣甲基安非他命用之電子
      秤1 只、空白夾鏈袋1 包，顯然其意圖販賣而販入該大量
      安非他命，並俟機出售圖利，以供其生活及施用毒品之需
      ，而販賣毒品之刑責甚重，如無利可圖，被告不可能甘冒
      風險而為之，可見被告販入扣案甲基安非他命之初，即有
      牟利之意圖。被告所辯各節顯為卸責之詞，均不足採信。
      本件事證已臻明確，被告販賣第二級毒品甲基安非他命犯
      行，洵堪認定。
三、查甲基安非他命係毒品危害防制條例第2 條第2 項第2 款所
    稱之第二級毒品。核被告甲○○所為，係犯毒品危害防制條
    例第4 條第2 項之販賣第二級毒品罪。又毒品危害防制條例
    第4 條所規定之販賣毒品罪，實務上認為所謂之「販賣」，
    不以販入之後，復行賣出為要件，祇須以營利為目的，購入
    或賣出有一於此，其販賣罪行即屬成立（且屬既遂），有最
    高法院68年台上字第606 號判例、73年台上字第415 號、80
    年台上字第4992號、90年度台上字第2046號等判決可資參考
    ，與同法第5 條所規定之意圖販賣而持有毒品罪，係限於原
    先持有毒品之原因並非以販賣營利為目的而販入持有（例如
    原擬購入供自己或贈送親友使用），或係因其他原因而持有
    （例如受贈或拾得），嗣後始起意販賣者不同。故被告基於
    販賣營利之意圖而購入甲基安非他命，雖尚未賣出，仍構成
    販賣第二級毒品罪。公訴人起訴認被告所為應依同法第5 條
    第2 項（公訴人誤引為犯同條第1 項之罪）意圖販賣而持有
    第二級毒品罪，尚有未洽，其起訴法條應予以變更。又被告
    販入甲基安非他命後持有之行為，應為販賣之高度行為所吸
    收，不另論以持有第二級毒品之罪。被告曾於82年間因肅清
    煙毒條例案件，經法院判處有期徒刑3 年10月，於84年1 月
    24日入監執行，指揮書執行完畢日期為87年11月22日，然於
    85年12月20日縮短刑期假釋出獄，殘刑2 年2 月19日甫於90
    年2 月20日執行完畢之事實，業經被告供明在卷，並有臺灣
    高等地方法院被告全國前案紀錄表1 份在卷可稽，其於前案
    執行完畢後，5 年以內再犯有期徒刑以上之本罪，為累犯，
    除無期徒刑部分不得加重外，爰應依刑法第47條之規定，加
    重其刑。
四、原判決以被告甲○○事證明確，因予論罪科刑，固非無見；
    惟查：被告於住處被警查獲之第二級毒品為甲基安非他命，
    而非安非他命，此有內政部警政署刑事警察局90年6 月5 日
    刑鑑字第69549 號鑑驗通知書1 紙在原審卷第58頁可稽，且
    安非他命及甲基安非他命雖均屬第二級毒品，但事實上成分
    並不相同，分屬附表二之編號12及89，因此二者不得混為一
    談，原判決認定被告販賣之第二級毒品為安非他命，扣案之
    第二級毒品亦為安非他命，顯然有誤，尚有未洽。被告甲○
    ○上訴意旨，猶執前詞，否認犯罪，指摘原判決不當，雖無
    理由，然原判決既有上開可議之處，自屬無可維持，應由本
    院將原判決予以撤銷改判。爰審酌被告前有多項前科紀錄，
    素行不佳，竟不知戒慎悔改，復販入大量安非他命，顯無悔
    意，惡性實屬重大，且犯後猶狡飾否認犯行，態度不佳，本
    應重懲，惟念其尚未賣出即為警查獲，所生之危害尚非嚴重
    等一切情狀，仍量處有期徒刑7 年10月，並就其販賣第二級
    毒品犯罪之性質認有褫奪公權之必要，併予宣告褫奪公權4
    年。扣案之白色晶體為第二級毒品甲基安非他命（驗後淨重
    93.92 公克），屬毒品危害防制條例第2 條第2 項第2 款所
    定之第二級毒品，依毒品危害防制條例第18條第1 項前段之
    規定，宣告沒收並銷燬之，因鑑驗耗失之甲基安非他命，自
    無庸沒收銷燬。另扣案電子秤1 只、分裝空夾鏈袋1 包，均
    係被告甲○○所有，且供販賣第二級毒品甲基安非他命所用
    之物，依同法第19條第1 項規定宣告沒收。另於證人陳惠琪
    皮包中查扣之甲基安非他命4 小包（毛重11.6公克）、海洛
    因1 小包（毛重0.88公克）、吸食器1 組、吸管3 支、塑膠
    藥勺6 支、鐵製藥勺1 支、玻璃球5 個、夾子2 支、酒精燈
    1 個，業據被告甲○○、證人陳惠琪供稱係供陳惠琪施用第
    一級、第二級毒品所用之物，又無其他事證足認與本件販賣
    第二級毒品有關，不併予宣告沒收，併此敘明。
據上論斷，應依刑事訴訟法第369 條第1 項、第364 條、第299
條第1 項前段、第300 條，毒品危害防制條例第4 條第2 項、第
18條第1 項前段、第19條第1 項，刑法第11條前段、第37條第2
項、第47條，判決如主文。
本案經檢察官張其主到庭執行職務。
中　　華　　民　　國　　94　　年　　10　　月　　19　　日
                  刑事第二庭    審判長法  官  林正雄
                                      法  官  陳啟造
                                      法  官  黃壽燕
以上正本證明與原本無異。
如不服本判決應於收受本判決後10日內向本院提出上訴書狀，其
未敘述上訴理由者，並得於提起上訴後10日內向本院補提理由書
狀（均須按他造當事人之人數附繕本）「切勿逕送上級法院」。
中　　華　　民　　國　　94　　年　　10　　月　　19　　日
　　　　　　　　　　　　　　　　　　　書記官  黃一秋
附錄本判決論罪科刑法條：
毒品危害防制條例第4 條第2 項
  製造、運輸、販賣第二級毒品者，處無期徒刑或7 年以上有期
  徒刑，得併科新臺幣7 百萬元以下罰金。
